【裁判字號】    92,上易,139
【裁判日期】    920325
【裁判案由】    業務侵占
【裁判全文】
臺灣高等法院高雄分院刑事判決          九十二年度上易字第一三九號
    上  訴  人
    即  被  告  乙○○
    選任辯護人  周村來律師
                周元培律師
右上訴人因業務侵占案件，不服臺灣高雄地方法院九十一年度易字第二六二二號中華
民國九十一年十一月二十二日第一審判決（起訴案號：臺灣高雄地方法院檢察署九十
一年度偵字第七九九號），提起上訴，本院判決如左：
      主      文
原判決撤銷。
吳易生無罪。
      理      由
一、公訴意旨略以被告乙○○受僱丙○○在高雄市○○區○○路一二一號所經營之活
    利服飾店擔任市場推銷員，並負責向客戶收取貨款。竟意圖為自己不法之所有，
    並基於概括犯意，自九十年十一月間起，連續向不詳客戶收取之貨款，未繳還丙
    ○○，即侵吞入己，至九十一年一月份止，共侵占新台幣十一萬零二百八十一元
    。因認被告犯刑法第三百三十六條第二項業務侵占罪；其論據不外以被告乙○○
    已坦承犯行，且有貨款估價單四十六紙附卷可證，核與告訴人丙○○指訴相符，
    雖非無見；惟訊據被告辯稱：伊積欠告訴人貨款，但並非侵占告訴人款項，伊是
    向告訴人批發衣服到各市場販售，伊無薪水，賺取差價，伊與告訴人間是經銷商
    關係，非僱傭關係等語。
二、經查：
  (一)被告於原審供稱：「我一直做到九十一年一月份，我做了四個多月，我擔任市場
    衣服的銷售，我是到南部各個市場販售，銷售的場地是由告訴人提供的，場地的
    租金是我要支付，我沒有固定薪水，是從我賺取的金額中，扣除衣服的成本及場
    地的租金後，剩餘部分才是我賺的，衣服的價格是告訴人定的，如果客人跟我殺
    價我也可以便宜賣給客人，但不會虧到成本。」「衣服沒有賣出去，可以退回公
    司，我是從第一個月就開始虧本，因為我賺不足場地租金就虧本，我第一個月虧
    了一萬五千多元，往後虧本的金額我沒有記下來，沒有賣出去的衣服我有還給告
    訴人，我也有跟告訴人說有虧本的情形。」，另告訴人於原審稱：「被告在九十
    年九月份到公司做事，公司經過盤點就發現有虧損，被告當時進出貨都有出貨單
    及進貨單，我們公司並沒有底薪，只要有賣出去的衣服都可按照出售價格的百分
    三十抽成，到了月底經過盤點，如果沒有賣出去的衣服，要還給公司，賣出去的
    衣服就要把現金交給公司。」「攤位租金則是由被告負責，每天租金都不一樣，
    壹個月平均約四萬元。」，故被告並非向告訴人領取固定薪水，非受僱於告訴人
    之員工，被告在各市場販售衣服，係其本身之事業，每日營收之現金，在未計算
    給付之前，並非當然屬於告訴人所有之現金，要非替告訴人向客戶收取之貨款。
  (二)告訴人所謂被告積欠十一萬零二百八十一元，純就告訴人立場，就被告出售衣服
    價格百分之七十計算結果，被告應繳回未繳回之金額，而就被告立場而言，被告
    每月營收額，先扣除每月應付租金四萬元及其每月基本工資生活費後，所剩餘額
    ，若不足告訴人應得之百分之七十，此項損失，縱認應由被告負擔，應屬民事上
    之債務，並非被告自始侵占告訴人之金錢。
  (三)被告每日詳細之營業帳目，被告均按日提出估價單，與告訴人對帳後，交告訴人
    收存，此經告訴人於偵查中供明並提出部分共四十五張估價單為證，按被告果有
    侵占意圖，豈會按日對帳，而告訴人又每月盤點被告存貨，且知被告自九十年九
    月份起即有虧損，亦發現被告有未繳回足額金錢，然告訴人仍繼續與之合作，於
    帳單上仍有借支情事，故告訴人對被告每月應給付百分之七十貨款，係民事上債
    權之請求，被告所積欠之十一萬餘元，被告自九十一年八月起按月償還一萬元，
    迄今尚欠四萬元，此有告訴人書立之證明書在卷可稽，故被告在系爭營業時期內
    ，未能依約給付告訴人貨款，此一事實，不能遽認被告係不法侵占告訴人營業現
    金，此外又查無其他任何積極之證據，足認被告有上述犯行，原審不察，遽予論
    罪科刑，自有未洽，被告上訴為有理由，原判決應予撤銷改判，另為無罪之諭知
    。
據上論結，應依刑事訴訟法第三百六十九條第一項前段、第三百六十四條、第三百零
一條第一項，判決如主文。
本案經檢察官鄭文貴到庭執行職務。
中    華    民    國     九十二     年       三       月     二十五     日
                              臺灣高等法院高雄分院刑事第八庭
                                  審判長法官  郭雅美
                                        法官  裕斗
                                        法官  江泰章
右甲本證明與原本無異。
不得上訴。
                                      書記官  郭榮芳
中    華    民    國     九十二     年       三       月    二十六      日
                                                                        Ｆ


司法院資訊處製作；財團法人民間司法改革基金會備份。
